臺灣雲林地方法院刑事判決　　　　　　　　　　　　　九十一年度訴字第一六號
　　公　訴　人　臺灣雲林地方法院檢察署檢察官
　　被　　　告　己○○
　　　　　　　　丙○○
　　　　　　　　甲○○
　　　　　　　　辛○○
　　共　　　同
　　選任辯護人　陳信村
右列被告因違反廢棄物清理法案件，經檢察官提起公訴（九十年度偵字第四０九四號
），本院判決如左：
    主  文
己○○、丙○○、甲○○共同未依廢棄物清理法之規定領有廢棄物處理許可證，從事
廢棄物處理，己○○處有期徒刑陸月，如易科罰金，以佰元折算壹日，丙○○，累
犯，處有期徒刑肆月，如易科罰金，以佰元折算壹日，甲○○處有期徒刑柒月，己○○、甲○○均緩刑貳年。
辛○○未經主管機關許可，提供土地回填廢棄物，處有期徒刑柒月，緩刑貳年。
    事  實
一、甲○○平日受人委託以挖土機為人處理建築工事，己○○則受僱甲○○駕駛挖土
    機從事上述工作。丙○○（前因違反水利法案件，經法院判處有期徒刑六月，於
    民國九十年八月五日執行完畢）受僱於乙○○從事廢鐵運載工作。辛○○係鄭如
    珠之夫，坐落雲林縣斗南鎮○○○段一０一地號土地所有人為鄭如珠，該土地由
    辛○○管理使用。甲○○承包位於彰化縣二林鎮之「大富翁保齡球館」（已停業
    閒置）倉庫之拆除工程，拆除該倉庫建築物所生磚塊、混凝土塊、廢烤漆板、辦
    公桌椅等一般事業廢棄物本應依廢棄物清理法等相關法令妥為處理，詎甲○○、
    己○○明知自己均未依廢棄物清理法之規定領有廢棄物清除、處理許可證，依法
    不得清除、處理廢棄物，竟為清除、處理上述廢棄物，即基於犯意之聯絡，由己○○尋找傾倒廢棄物之地點，甲○○聯絡清運廢棄物之司機。於九十年十月九日
    晚上，己○○透過其綽號「阿發」之不詳姓名年籍友人，向辛○○聯繫傾倒上述
    廢棄物之地點。辛○○明知自己未經主管機關許可，竟向綽號「阿發」之人表明
    上述地點可供傾倒回填該等廢棄物。甲○○則連絡上乙○○，請其交代司機丙○○於清運上述倉庫所拆除之鐵架後，順道清運上述廢棄物。乙○○未明上述廢棄
    物情狀如何，以為該等廢棄物是要整修路面用，即予答應。於九十年十月十日上
    午，丙○○運載完畢該倉庫之拆除廢鐵，乙○○即交代丙○○回原處運載磚塊。
    丙○○駕駛八Ｇ－四八九號大貨車回到上址，其明知上述廢棄物之情狀，亦明知
    自己未依廢棄物清理法之規定領有廢棄物清除、處理許可證，也不知其老闆乙○○有無上述許可證，即與甲○○、己○○基於清除、處理上述廢棄物之犯意聯絡
    ，由甲○○在現場以挖土機將上述廢棄物裝填至丙○○駕駛之上述大貨車貨斗內
    ，數量約占半個貨斗，達七、八立方公尺，並由己○○在斗南陸橋下等候並引導
    丙○○，於當日上午九時三十分許，丙○○將上述廢棄物運載至辛○○管理使用
    之上述土地上傾倒，己○○另在旁以甲○○所有之挖土機，將上述廢棄物掩埋回
    填。辛○○則提供上述土地供甲○○、己○○、丙○○回填該等廢棄物。嗣於同
    日上午九時五十分許為警查獲己○○在該處整平廢棄物，並扣得上述甲○○所有
    之挖土機一部。丙○○於偵查犯罪機關知悉運輸廢棄物之犯人前，即託乙○○至
    派出所向警方自首，並靜候裁判。
二、案經雲林縣警察局斗南分局報告臺灣雲林地方法院檢察署檢察官偵查起訴。
    理  由
一、被告己○○、甲○○、丙○○對上述犯罪事實均坦白承認，被告辛○○則坦承上
    述土地為其妻鄭如珠所有，由其在管理使用之事實，惟矢口否認有何犯行，辯稱
    ：不知道有人去傾倒廢棄物云云。經查：
(一)、上述犯罪事實，除為被告己○○、甲○○、丙○○供承明確外，並為證人乙○○
    證述屬實，復經證人庚○○（即雲林縣環保局約僱人員）、戊○○（即建國派出
    所警員）、丁○○（即前斗南鎮公所清潔隊隊長）證述現場傾倒廢棄物之情形及
    查獲經過無誤，且經檢察官至現場勘驗為真，製有勘驗筆錄在卷可憑。此外，另
    有「雲林縣環境保護局一般、事業廢棄物暨環境衛生稽查處理工作紀錄表」、現
    場照片、挖土機照片、派出所之責付保管書、上述土地所有權狀影本、被告丙○○之扣繳憑單等書證在卷可稽。
(二)、被告辛○○雖以前詞置辯，但被告辛○○已於警、偵訊中均坦白提供土地供被告
    己○○、甲○○等人傾倒之事實，核與被告己○○、甲○○所供情形相符，證人
    戊○○亦證稱：（如何知道其他被告姓名）經過地主，我們先聯絡地主，找出地
    主同意給他傾倒廢棄物的人，地主再告訴我們傾倒廢棄物的人等語。被告辛○○
    於庭訊中，亦認被告己○○、甲○○之供詞為實在，足認被告辛○○確實有提供
    土地供人傾倒廢棄物之情事，其自白自屬真實。其另聲請本院傳喚綽號「阿發」
    之人，並提出錄音帶一捲，以明其於警訊、偵查中之自白為不實在。但是，被告
    辛○○無法提供「阿發」之人的真實姓名及地址，且被告辛○○於警、偵訊自白
    之真實性，已如前述，是該部分之證據已無調查之必要性，併此敘明。
(三)、證人乙○○雖提出雲林縣政府營利事業登記證，其上載明負責人為「乙○○」、
    營利事業名稱為：「品安廢棄物清除商行」。又提出合格證書，其上載明：「乙○○」、「乙等廢棄物清除技術員」。惟該合格證書依其內容顯示，乃環保署下
    轄之環境保護人員訓練所核發之技能憑證，證人庚○○並證稱：許可證是環保局
    核發，上述營利事業登記證、合格證書，均非環保局依據修正前廢棄物清理法第
    二十條之規定所核發的許可證等語。是上述書證，不足為被告丙○○有利之認定
    ，再佐以被告丙○○受僱清除廢鐵之事實，更足認被告丙○○符合修正前廢棄物
    清理法第二十條前段所規定之「公、民營廢棄物清除、處理機構經營廢棄物之貯
    存、清除或處理業務」之要件。又被告甲○○於本案係承包拆除建築物，被告己○○又受僱於被告甲○○，其二人清除、處理上述廢棄物，當亦符合上述「公、
    民營廢棄物清除、處理機構經營廢棄物之貯存、清除或處理業務」規定之要件。
    從而被告甲○○、己○○、丙○○本應依上述規定，向地方主管機關申請核發許
    可證，竟均於未取得許可證之情況下，即從事廢棄物之清除、處理，其三人均該
    當修正前廢棄物清理法第二十二條第二項第四款所規定之犯罪主體無疑。
(四)、依據「事業廢棄物貯存清除處理方法及設施標準」第二條第一款規定：「貯存：
    指事業廢棄物於清除、處理前，放置於特定地點或貯存容器、設施內之行為」，
    第二款規定：「清除：指事業廢棄物之收集、運輸行為」，第三款規定：「處理
    ：指左列行為：最終處置：指衛生掩埋、封閉掩埋、安定掩埋或海洋棄置事業廢
    棄物之行為」，第六款則規定：「建築廢棄物：指營建或拆除建築物或其他工程
    所產生之廢棄物」。由上述規範內容，可知被告甲○○、丙○○之裝填廢棄物，
    被告丙○○、己○○之運輸廢棄物，均屬廢棄物之清除，被告丙○○之傾倒廢棄
    物，被告己○○之掩埋廢棄物，則屬廢棄物之處理。再者，上述廢棄物乃拆除倉
    庫建築物所產生之廢棄物，自屬建築廢棄物。而依據修正前廢棄物清理法第二條
    第一項第二款第二目之規定，由事業機關所產生有害事業廢棄物以外之廢棄物，
    均屬一般事業廢棄物，從而，上述廢棄物既為被告甲○○承包拆除所產生，且無
    其他證據可認該等廢棄物係屬有害廢棄物，該等廢棄物自屬一般事業廢棄物。
二、本件事證明確，被告辛○○所辯顯係卸責之詞，不足為信，被告四人犯行均堪認
    定，自應依法論科。
三、按廢棄物清理法於九十年十月二十四日修正公部施行，被告於犯罪後，法律有變
    更。但修正後廢棄物清理法第四十六條第一項規定之併科罰金刑部分，較修正前
    廢棄物清理法第二十二條第二項規定之併科罰金刑為重（從一百萬元以下修正為
    三百萬元以下），修正前廢棄物清理法第二十二條第二項規定之刑罰，顯然較輕
    ，是裁判前之法律有利於行為人，應適用最有利於行為人之法律，即應適用修正
    前廢棄物清理法之規定。則核被告甲○○、己○○、丙○○所為，均係犯修正前
    廢棄物清理法第二十二條第二項第四款之罪。被告辛○○所為，係犯修正前廢棄
    物清理法第二十二條第第二項第三款之罪。檢察官認被告係犯修正後廢棄物清理
    法第四十六條第一項第三款、第四款之罪，起訴法條是有錯誤，應予變更。被告
    甲○○、己○○、丙○○三人清除廢棄物之前行為，為處理廢棄物之後行為所吸
    收，應論以從事廢棄物之處理罪。被告甲○○、己○○、丙○○三人，對廢棄物
    之處理有犯意聯絡，行為分擔，為共同正犯。
四、被告丙○○前因違反水利法案件，經法院判處有期徒刑六月，於九十年八月五日
    執行完畢，有台灣雲林地方法院檢察署刑案資料查註紀錄表在卷可參，其於五年
    內再犯本案，為累犯，依法加重其刑。證人戊○○即查獲警員證稱：其是根據地
    主說法找到傾倒垃圾之人，又稱：（是不是在警局說出丙○○、甲○○）我只知
    道甲○○等語，證人乙○○則證稱：是丙○○跟我說有人圍觀，不知道是否有問
    題，叫我開車到現場去看，再去警局向警察承認車子和這些東西，並說出丙○○
    的名字等語，並為被告丙○○所稱是。可見被告丙○○是在警方知悉大貨車司機
    是何人之前，即已託乙○○向警方陳述自己姓名，及運載傾倒廢棄物之事實，是
    被告丙○○自首犯罪，依法減輕其刑，並先加後減。
五、本件被告所傾倒回填之廢棄物數量約僅七、八立方公尺（半台車貨斗），且僅一
    車次即已傾倒完畢，別無其他廢棄物，可見其等傾倒廢棄物之數量甚少，又該廢
    棄物之來源係因被告甲○○拆除倉庫建築物而答應地主一併清除者，廢棄物之內
    容乃磚塊、混凝土、辦公桌椅等物，可認廢棄物傾倒所生之危害非重，被告甲○○犯罪之動機亦係因一時失察而觸犯刑章，被告丙○○因係受僱於乙○○，被告
    己○○亦係受僱於被告甲○○，其二人均係聽命行事，可非難之程度較低，被告
    丙○○又僅是擔任運載廢棄物之司機，既未主動介入廢棄物之清理，亦未尋找廢
    棄物傾倒之地點，可非難之程度更低，被告辛○○係被動受要求始提供土地供回
    填，未向被告甲○○、己○○收取任何費用，信其亦係因思慮不周而觸犯刑典，
    本院認為被告四人犯罪情狀尚屬輕微，有值得憐憫寬恕之處，惟依上述廢棄物清
    理法之規定，法定刑最低為一年以上有期徒刑，若科以法定最低刑度猶嫌過重，
    依法均酌減其刑。被告丙○○部分，並遞減之。
六、本院審酌被告甲○○、己○○、丙○○三人犯後坦白犯行，態度良好，被告甲○○、己○○前無犯罪紀錄，有上述刑案查註紀錄表在卷可憑，素行良好，並上述
    犯罪動機、犯罪情節、犯罪所生危害，及被告四人之家庭生活狀況等一切情狀，
    各量處如主文所示之刑，被告己○○、丙○○部分，並均諭知易科罰金之折算標
    準。
七、被告甲○○、己○○、辛○○前均未曾受有期徒刑以上刑之宣告，有上述刑案資
    料查註紀錄表可明，被告甲○○、己○○犯罪後已知悔悟，被告辛○○犯後雖否
    認犯行，但依其於庭訊中之表情態度，亦顯得苦惱後悔，本院認其三人經此教訓
    後，當益知警惕，信無再犯之虞，因認其所宣告之刑，以暫不執行為適當，併予
    宣告緩刑二年，以勵自新。至於扣案之挖土機一台為被告甲○○所有，因係被告
    甲○○之生財工具，為被告甲○○供明在卷，本院衡量其犯罪所生之危害及該挖
    土機之價值，認扣案之挖土機毋庸沒收，併此敘明。
據上論斷，應依刑事訴訟法第二百九十九條第一項前段、第三百條，修正前廢棄物清
理法第二十二條第二項第三款、第四款，刑法第十一條前段、第二十八條、第二條第
一項但書、第四十七條、第五十九條、第六十二條前段、第四十一條第一項前段、第
七十四條第一款，罰金罰鍰提高標準條例第二條，判決如主文。
中      華      民      國    九十一    年      八      月      九      日
                                        臺灣雲林地方法院刑事第一庭
                                            法  官  侯  廷  昌
右正本證明與原本無異。
如不服本判決，應於判決送達後十日內向本院提出上訴狀( 應附繕本 )。
                                            書記官  蔡  金  保
中      華      民      國    九十一    年      八      月      九      日
附錄法條：修正前廢棄物清理法第二十二條第二項第三款、第四款
廢棄物清理法第二十二條
違反第八條、第十三條第一項、第四項至第七項、第十五條、第十八條、第二十條及
第二十一條之規定，因而致人於死者，處無期徒刑或七年以上有期徒刑，得併科五百
萬元以下罰金；致重傷者，處三年以上十年以下有期徒刑，得併科三百萬元以下罰金
；致危害人體健康導致疾病者，處五年以下有期徒刑，得併科二百萬元以下罰金。
有左列情形之一者，處一年以上五年以下有期徒刑，得併科一百萬元以下
罰金︰
一  任意棄置有害事業廢棄物者。
二  事業機構未依本法規定之方式貯存、清除、處理或再利用廢棄物，致污染環境者
    。
三  未經主管機關許可，提供土地回填、堆置廢棄物者。
四  未依第二十條規定領有廢棄物清除、處理許可證或核備文件，從事廢棄物貯存、
    清除、處理，或未依廢棄物清除、處理許可證或核備文件內容貯存、清除、處理
    廢棄物者。
五  執行機關委託未取得許可證之公、民營廢棄物清除、處理機構，清除、處理一般
    廢棄物者；或明知受託人非法清除、處理而仍委託者。
六  公、民營廢棄物處理機構或執行機關未處理廢棄物，開具虛偽證明者。
無許可證經營廢棄物清除、處理為常業者，處三年以上十年以下有期徒刑，得併科三
百萬元以下罰金。
法人之負責人、法人或自然人之代理人、受僱人或其他從業人員因執行業務犯第一項
、第二項之罪者，除處罰其行為人外，對該法人或自然人科以罰金。
依本法規定有申報義務，明知為不實之事項而申報不實或於業務上作成之文書為虛偽
記載者，處三年以下有期徒刑、拘役或科或併科五十萬元以下罰金。
科罰金時，應審酌犯罪所得之利益。如所得之利益超過罰金最多額時，得於所得利益
二倍之範圍內酌量加重。
對於違反本法之行為，民眾得敘明事實或檢具證據資料，向所在地執行機關或主管機
關檢舉。
主管機關或執行機關對於前項檢舉，經查證屬實並處以罰鍰者，其罰鍰金額達一定數
額時，得以罰鍰金額收入之一定比例，提充檢舉獎金。檢舉及獎勵辦法由中央主管機
關定之。
主管機關或執行機關為前項查證時，對檢舉人之身分應予保密。
事業機構清理廢棄物所生之費用應予財稅減免。凡遵守本法有關規定，績效優良者，
應予獎勵，其辦法由中央主管機關定之。
